臺灣高等法院民事判決　　　　　　　　　99年度重上字第94號
上　訴　人　張繼輝
訴訟代理人　李平義律師
被上訴人　　劉榮盛
訴訟代理人　羅瑞洋律師
上列當事人間請求所有權移轉登記事件，上訴人對於中華民國98
年12月16日臺灣士林地方法院97年度重訴字第233號第一審判決
提起上訴，本院於100年10月25日言詞辯論終結，判決如下：
    主  文
上訴駁回。
第二審訴訟費用由上訴人負擔。
    事實及理由
一、上訴人原起訴主張依委任關係請求被上訴人應將如附表所示
    土地之應有部分移轉登記予上訴人，被上訴人除否認上訴人
    主張外，另為同時履行之抗辯，於上訴人請求有理由時，亦
    應按出資比例給付應付之出資額。原審為上訴人敗訴判決，
    上訴人之上訴聲明，除請求原判決廢棄外，於移轉登記之請
    求部分，依對造同時履行之抗辯，自行核計應付額，並為被
    上訴人於上訴人給付新台幣(下同)41,045,759元同時，應將
    附表所示地號土地之應有部分移轉登記與上訴人之聲明。同
    時履行抗辯額自行計入聲明中，係聲明之補充，原訴及聲明
    猶存，實際主張及請求之內容均與原審相同，請求之訴訟及
    證據資料，均予援用，並無訴之變更、追加或聲明增減，於
    法並無不可，合先敘明。
二、上訴人主張：附表編號1所示45地號土地之共有人為被上訴
    人劉榮盛與訴外人黃文棠、元利建設股份有限公司（下稱元
    利公司），應有部分分別為129/400、142/400、129/400。
    於民國94年間兩造約定由上訴人委託被上訴人向其餘共有人
    購買上開土地應有部分(即元利公司之應有部分全部、黃文
    棠應有部分之二分之一)，以被上訴人自己之名義購買該等
    應有部分中之1/4歸上訴人所有，買賣價金之1/4由上訴人負
    擔，但言明上訴人僅先提出部分自備款，餘款則由上訴人向
    被上訴人借貸後，由被上訴人向陽信銀行貸款先行墊付，而
    上訴人所購得之土地，均暫先登記於被上訴人名義所有。被
    上訴人乃分別於94年12月29日、95年5月30日向元利公司、
    黃文棠購買應有部分129/400、71/400，故如附表編號1所示
    45 地號土地固登記被上訴人之應有部分為8225 /10000、黃
    文棠尚餘1775/10000，但被上訴人之應有部分中有上訴人應
    取得之應有部分1250/10000，被上訴人基於受上訴人委託購
    買，自應依法將所購得之1250/10000應有部分移交予上訴人
    。復於95年1月8日上訴人與被上訴人、訴外人黃文棠、劉明
    仁、劉晃美、劉秀晃、劉秀玲(被上訴人及劉明仁、劉晃美
    、劉秀晃、劉秀玲等人均為劉蔡玉英之法定繼承人，下稱劉
    氏家族)、馬東山、周綠莎等人(訴外人部分下稱黃文棠等人
    )簽定「公有土地標購登記協議書」(下稱系爭協議書)，約
    定上訴人、黃文棠等人委由被上訴人以其個人名義標購如附
    表編號2至6（標購當時土地地號為臺北市○○區○○段一小
    段43、43-2、44、44-1、46、46-1、47地號，其後分別合併
    及分割如附表備註欄所示）之國有土地，該協議書並約定上
    揭國有土地產權登記作業由被上訴人名義先代表標購、繳款
    及登記產權，隨即依照各協議人出資承購比例，辦理產權移
    轉回歸各協議人名義，故於標購前開國有土地並登記為被上
    訴人所有後，上訴人依約應得向被上訴人請求移轉登記如附
    表編號2至6之各應有部分。詎被上訴人於取得如附表編號1
    至6號所示上訴人得請求移轉登記之應有部分後，竟拒絕移
    轉該等應有部分，屢經催索，被上訴人均置之不理，為此，
    基於民法第541條之規定及系爭協議書，聲明請求：(一)被上
    訴人應將如附表所示應有部分移轉登記予上訴人；(二)並願供
    擔保請准宣告假執行。原審為上訴人敗訴判決，上訴人不服
    提起上訴，上訴聲明為：原判決廢棄，被上訴人於上訴人給
    付41,045,759元同時，應將附表所示地號土地之應有部分移
    轉登記與上訴人。
三、被上訴人則以：兩造於94年間協議，由上訴人出資25%、被
    上訴人出資75%，合夥購買如附表所示各地號土地興建房屋
    出售，並約定將來依出資比例分配利潤。依上開協議，上訴
    人約需出資51,101,679元(計算式：應出資之未付款34,432,
    963元+利息計至100年7月31日之16,668,716元=51,101,679
    元，於原審主張47,690,000元)。詎上訴人未依約出資，被
    上訴人不得已而代其墊付出資額，並要求上訴人繳納上開代
    墊出資金額之利息。未料，上訴人僅繳納數月後，即拒不繳
    納上開利息，上訴人既不依約履行出資之義務，應已喪失合
    夥之權利，自不得對被上訴人請求移轉合夥購買土地之應有
    部分。再者，兩造合夥之目的尚未完成，上訴人並無退夥之
    理由，合夥亦無解散之原因，則因兩造的合夥關係既未消滅
    ，上訴人請求移轉合夥財產應屬無據。此外，上開合夥用於
    購買土地之資金，大部分為被上訴人所繳納，若上訴人未先
    行繳款，即准予移轉系爭應有部分，有失公平。縱認上訴人
    得請求移轉土地持分，亦應以兩造之出資比例計算應繳款項
    ，惟上訴人之計算對於被上訴人並不平允，尚有違誤等語資
    為抗辯。對於上訴則聲明：上訴駁回。
四、不爭執事項(見本院卷(二)第7頁背面)：
(一)、上訴人曾於94年12月29日給付被上訴人750,000元，於94年
    12月29日以林振泰名義匯款750,000元予被上訴人，於95年1
    月17日以吳燕卿名義匯款750,000元予被上訴人，於95年3月
    8日以林振泰名義匯款317,500元予被上訴人，於95年6月16
    日以林翁瑞蓮名義匯款1,000,000元予被上訴人，於95年7月
    3日以林翁瑞蓮名義匯款2,043,678元予被上訴人。
(二)、以被上訴人名義所購買之土地為：
  1.於94年12月29日向元利公司購買如附表編號1所示土地應有
    部分129/400，金額為29,270,000元。
  2.於95年5月30日向黃文棠購買如附表編號1所示土地應有部分
    71/400，金額為19,332,000元。
  3.於95年7月6日向國有財產局北區辦事處標購同地段43、43-2
    、44、44-1、46、46-1、47等地號土地，金額為71,688,888
    元。
(三)、被上訴人於96年5月17日與黃忠明建築師事務所簽立「申請
    建照協議書」，由被上訴人委任該建築師事務所先申請建照
    正式掛號以確保停車空間獎勵容積申請資格。
五、本院判斷：
    上訴人主張兩造於94年間約定由被上訴人以自己之名義價購
    附表編號1所示之土地應有部分，並由上訴人提供購買資金
    之1/4，除上訴人之自備款外，餘款則由上訴人向被上訴人
    借貸後，由被上訴人先行墊付，被上訴人基於受上訴人委託
    購買，自應依法將附表編號1所示土地1250/10000應有部分
    移交予上訴人。復於95年1月8日上訴人與被上訴人、訴外人
    黃文棠等人簽定系爭協議書，委由被上訴人以其個人名義標
    購如附表編號2至6之國有土地，隨即依照各協議人出資辦理
    產權移轉回歸各協議人名義，上訴人依約應得向被上訴人請
    求移轉登記如附表編號2至6之各應有部分云云，惟為被上訴
    人否認，並以前開情詞置辯。本件兩造簡化爭點(見本院卷
    (二)第7頁背面)：(一)兩造間之法律關係是否為委任法律關係？
    (二)上訴人是否須先給付應支付予被上訴人之全額款項後，被
    上訴人始有移轉如附表所示應有部分予上訴人之義務？茲分
    述如下：
(一)、兩造間之法律關係是否為委任法律關係？
    本件上訴人主張其僅係與被上訴人約定委託被上訴人以個人
    之名義代為購買如附表所示之土地應有部分，故雙方約定之
    性質為委任契約，並提出公有土地承購協議書（見原審卷第
    10~13頁）、系爭協議書（見原審卷第30~33頁、本院卷(一)第
    38至41頁）、土地買賣契約書（見原審卷第17~29頁）、財
    政部國有財產局臺灣北區辦事處書函（見原審卷第34頁）、
    代墊款項明細表（見原審卷第35～36頁）、土地登記謄本（
    見原審卷第37～48頁）、匯款單5紙（見原審卷第70～75頁
    ）為證。被上訴人則以兩造係共同出資購買土地興建房屋出
    售而成立合夥關係為辯。
  1.按「受任人因處理委任事務，所收取之金錢、物品及孳息，
    應交付於委任人。受任人以自己之名義，為委任人取得之權
    利，應移轉於委任人。」民法第541條定有明文。又按「稱
    合夥者，謂二人以上互約出資以經營共同事業之契約。」民
    法第667條第1項定有明文。所謂共同經營之事業，並不限於
    繼續性的事業，如為臨時性的事業，甚至是以單一行為為目
    的所成立之合夥，即「偶然合夥」亦屬之。
  2.經查：兩造曾有合意集資購買土地建屋出售、出資方法及籌
    設事務所等情，業經被上訴人陳述綦詳，稱：94年間上訴人
    主動與被上訴人接洽，表示有某建築公司，希望購買被上訴
    人劉氏家族所有如附表編號1土地之應有部分。被上訴人並
    未同意，但有意購買其他共有人之應有部分，並向上訴人提
    議，如上訴人有意願，兩造可合夥投資，共同出資購買該土
    地之應有部分及鄰近國有地、市有地，合作興建房屋出售，
    且約定由上訴人出資25/100、被上訴人暨其劉氏家族出資75
    /100，將來亦依此比例分配利潤，並得到上訴人之應允（見
    原審卷第94頁），而兩造於94年12月12日在陽信銀行民生分
    行，開立「劉榮盛、張繼輝」聯名帳戶，帳號為000000000
    0000（下稱系爭帳戶，見原審卷第127頁）；兩造為執行合
    夥事務，自94年12月起以劉明仁名義租用台北市○○路805
    巷2號5樓之6房屋以為籌備處，租金由系爭帳戶支出等語，
    並有分配計算表（見原審卷第97頁）、土地整合資金需求表
    （見原審卷第98頁）、系爭帳戶明細（見原審卷第127~130
    頁）、不動產租賃契約書（見原審卷第135~138頁）在卷佐
    證，非不可信。上訴人對於上開文書之形式均不爭執真正(
    見原審卷第143頁)。細繹上開證據，其中分配計算表、土地
    整合資金需求表(見原審卷第97至98頁)，上訴人固不否認形
    式真正，然稱係當時討論之初案(見原審卷第143頁)、係94
    年底即95年1月8日系爭協議書之前之投資評估試算表，不足
    為合夥之依據(見本院卷(二)第175至176頁)云云，惟該計算表
    、需求表彰明兩造合作之始，即在於共同經營購地建屋謀利
    之事業，此由上開計算表、需求表內已明載「合夥股東」、
    「劉氏家族」、「張繼輝」等字樣可知，又於94年10月間即
    由訴外人黃文棠申請如附表所示土地(另有同段48-2、49-2
    等地號土地)合併使用，有台北市政府工務局發給公私有畸
    零地合併使用證書(見本院卷(二)第50頁)，顯見附表所示土地
    在兩造合併使用範圍，另依系爭帳戶資料，兩造亦確有聯名
    設立帳戶共同存提籌資並運用之事實，參以兩造曾與黃文棠
    等人於95年10月4日在台北市○○區○○路212號第五次開會
    討論合作興建協議，會中討論如何興建房屋之設計事項交予
    特定建築師負責、重大工程進行之廠商提供、開辦費…等事
    宜(見原審卷第131至134頁)，並有上訴人不爭執真正(見原
    審卷第143頁筆錄)之被上訴人與訴外人黃忠明建築師簽訂之
    申請建照協議書、委託書、綠化設施明細表(見原審卷第105
    至107頁)、建造執照申請書及土地使用同意書(見原審卷第
    99至103頁)等均可證明兩造有購地建屋之共同合作事業，且
    如附表所示之土地均屬應有部分，於建照申請時須得共有人
    之同意，由上開土地使用同意書亦可得證，且拿出該等土地
    使用同意書者為上訴人，在在為購地建屋而合力，彰彰明甚
    ；尤其相關土地共有人與兩造間為買地建屋相關建築事宜，
    開會討論至少五次，由前述會議通知內容即知(見原審卷第
    131頁)，因合作事業必要開銷之分攤，如何認列及支出明細
    等均已載明開辦費內(見原審卷第132至134頁)，佐以上訴人
    自認有共同開發之合意等語（見原審卷第139頁、第170頁背
    面）等情節，灼然證實兩造確係為購地合建謀取商利為合作
    宗旨。上訴人雖稱僅單純委託被上訴人購地分配云云，但無
    論購地係為興建或直接轉售，謀利則無二致，購地興建賣屋
    與買地轉售取利，兩者獲利有別，利之所在，趨之若鶩，眾
    所週知，兩造豈有不知，在商言商，焉有大費周章逐小利而
    捨厚利不為？兩造集資、設立系爭帳戶為資金調度與運用、
    租賃房屋為籌備處、並有必要共同開辦費、出資及利潤分配
    商議、推舉被上訴人為代表購地與貸款、並取得共有人土地
    使用同意書以聲請建造執照，如此費時、費事，何以僅在買
    地賣地而已？益明兩造合作非僅購地轉賣一途，營繕售屋應
    屬可信。由兩造合作內容以觀，既有二人以上共同出資，並
    約定購地建屋謀利以經營共同之事業，定有依出資比例分配
    利益及推舉代表人對外代表團體標購土地與貸款，與合夥相
    當。上訴人主張為單純委任關係云云，委無可取。
  3.上訴人以系爭協議書上兩造約定於買受如附表編號2至6所示
    之土地後，隨即應分配土地應有部分予各參與買受之人，而
    無共同經營事業之可能云云(見原審卷第30頁第4點、本院卷
    (一)第38頁)。惟如上訴人所陳系爭協議書上兩造所約定內容
    ，於買受如附表所示之土地後，隨即應分配土地應有部分予
    各參與買受之人，而無尚須共同興建建物出售之文義，然參
    諸兩造於95年1月8日簽訂系爭協議書前之前置準備，之後陸
    續購入如表所示之各地號土地，並與土地共有人至少五次共
    同討論關於如何合作興建、建築師及廠商之情商、費用分攤
    等事宜(見原審卷第131頁)，均同前述，以及附表所示之44
    、45、46、47等地號土地即為建造執照申請書上之土地(另
    有同段48-2、49-2，見原審卷第100至103頁)，且系爭協議
    書之土地即在該建造執照所載之範圍，足認非僅購地後即求
    分配。即使兩造只是單純購買土地後即行分配，依前述集資
    、籌備、必要費分攤、出資比例、建築事宜等共同目的事業
    ，亦屬「偶然合夥」，為民法合夥的一種，於分配土地時，
    仍應有合夥規定之適用，與委任關係不符，上訴人主張兩造
    係委任關係，自不足採。
  4.上訴人另稱建造執照之申請，只為保留有效期限六個月之停
    車容積勵資格，期在保留期限內高價售地獲利，非為合夥
    建屋云云，惟兩造合夥已述於前，如係單純合資購地出售，
    又何須申請建造執照，如為保留停車容積勵且袛六個月，
    又何須集資圖利而與多數共有人分別洽訂協議，使共有關係
    益形複雜，此與購地使所有權單純化俾能即時轉賣獲利之情
    形明顯有別，上訴人此部分所辯，要非可取。
  5.上訴人又謂系爭帳戶非為合夥之證明云云，惟系爭帳戶上訴
    人不否認係為土地取得用途而設(見本院卷(二)第179頁)，該
    帳戶確有相關匯款、租金支付等用途(見原審卷第127至130
    頁)，如上訴人單純委任被上訴人出名為相關土地之買賣，
    又須設立系爭聯名帳戶供資金之週轉，雖該帳戶之使用期限
    非如預期持續，惟非不可為設立初始兩造為合資購地非單純
    委託購地之佐證，購地目的如前所述，即在於興建房屋出售
    獲利，上訴人以系爭帳戶非合夥帳戶云云，殊無可採。
  6.上訴人另述不動產租賃契約(見原審卷第135至138頁)，承租
    人係被上訴人之父劉明仁，與被上訴人無關，且租金付至95
    年7月止，95年8月起即由上訴人給付，如係合夥，何於合夥
    未終止前，由上訴人付租金，顯見兩造無合夥云云。惟上開
    租賃為期一年，自94年12月1日至95年11月30日止，每月租
    金一萬八千元，有該租賃契約可稽，堪以採信，而兩造合夥
    設立籌設處，處理雙方購地合建事宜，並由系爭帳戶支付租
    金等情，業述於前，考諸系爭帳戶於95年10月仍有租金之支
    出(見原審卷第128頁)，則上訴人稱租金僅支出至95年7月止
    ，即與事實有間。果若上訴人稱上開租賃與合夥無關，又何
    須自系爭帳戶支付租金，若與合夥無涉，上訴人又何須自稱
    於劉明仁未繳租時，由上訴人續付？又如係單純購地轉售，
    又何須租賃設置籌備處，由是言之，上訴人此部分所辯，亦
    非可信。
  7.上訴人再稱集資購利者，非僅兩造，尚有訴外人黃文棠等人
    ，何以只兩造為合夥，其他人則非云云。按兩造為合夥係因
    前揭出資、出力、設立系爭帳戶、運籌維幄等經營共同事業
    諸多事證而形成，其他出資人僅出資購地，雖曾有同心協力
    欲建屋出售圖利，惟因意見不同及其他諸多因素而作罷求去
    ，致按出資比例移轉應有部分，渠等與合夥自有不同，而兩
    造間因洽談合作、出資、目的、分配比例、貸款、聯名帳戶
    、籌設處成立、建照申請、土地使用同意書取得…等，係為
    合夥而合作分工，事後始因意見不容而分裂，與其他出資人
    有別。上訴人此番所辯，亦非可為其有利認定。
  8.綜上所述，兩造間為合夥關係，非委任關係，堪以認定。
(二)、上訴人是否須先給付應支付予被上訴人之全額款項後，被上
    訴人始有移轉如附表所示應有部分予上訴人之義務？
  1.按合夥未定有存續期間，或經訂明以合夥人中一人之終身，
    為其存續期間者，各合夥人得聲明退夥，但應於兩個月前通
    知他合夥人；又退夥人與他合夥人間之結算，應以退夥時合
    夥財產之狀況為準，為民法第686條第1項、689條第1項所明
    定。惟合夥人執行合夥事務，以自己名義為合夥取得權利者
    ，依民法第六百八十條準用第五百四十一條第二項之規定，
    負有移轉其權利於合夥之債務，必已履行其債務而為移轉權
    利之行為，其權利始歸屬於合夥，最高法院32年度上字第28
    31號著有判例。又「合夥為二人以上互約出資以經營共同事
    業之契約，合夥財產為合夥人全體公同共有，各合夥人之權
    利及於合夥財產之全部，並無所謂應有部分存在。是以合夥
    財產之處分及其他之權利行使，應得合夥人全體之同意，始
    得為之，此觀民法第六百六十七條第一項、第六百六十八條
    、第八百二十七條第二項、第八百二十八條第二項規定自明
    。」(最高法院97年度台上字第216號判決要旨可參)。再者
    ，「合夥財產，為合夥人全體公同共有，其為金錢出資，勞
    務出資，抑以他物出資，均無不同（包括動產或不動產）。
    又於合夥關係存續中，執行合夥事業之合夥人為他合夥之代
    表，其為合夥取得之物及權利，亦屬合夥人全體公同共有。
    」(最高法院64年台上字第1923號判例要旨參照)。因此執行
    合夥事業之合夥人為他合夥人之代表，以合夥之名義為法律
    行為，其因此所取得之物及權利，固直接屬於合夥人全體公
    同共有。惟執行合夥事業之合夥人以自己之名義為合夥之計
    算為法律行為，其因此所取得之權利，在以之移轉於合夥成
    為合夥財產前，則尚難認係屬於合夥人全體公同共有。其在
    不動產，更應以移轉登記為全體合夥人公同共有之名義，始
    能認係合夥人全體公同共有。此外，合夥人退夥時其出資之
    返還，就民法第689條之規定觀之，自須就退夥時合夥財產
    狀況結算，於未受虧損之情形，始得為全部返還之請求，最
    高法院51年度台上字第1452號判例著有明文。
  2.本件上訴人請求被上訴人應移轉尚登記為被上訴人所有如附
    表所示之土地應有部分，被上訴人則以整合土地興建房屋出
    售之合夥目的尚未完成，無解散之原因；上訴人出資義務尚
    未履行完畢，上訴人取得如附表所示之土地應有部分，顯對
    被上訴人並不公平；上訴人請求之數量尚未確定等事由，拒
    絕上訴人之請求。經查：系爭合夥約定包含興建房屋出售部
    分，依民法第686條第1項規定，因上訴人向被上訴人請求返
    還土地，不欲繼續共同營造建屋出售，應認有聲明退夥之意
    ，且因兩造間之約定關於興建建物部分，並未明定存續期間
    ，則至少於本件訴訟提起時之97年7月16日起算兩個月之同
    年9月16日發生退夥的效力，且須以退夥合夥財產之狀況為
    準，進行結算。縱如上訴人所陳係以購買土地即行分配，依
    民法第692條第1項第3款規定於合夥因目的事業已完成，而
    解散，故於以被上訴人之名義購入如附表所示之土地後（特
    別是如附表編號2至6之土地部分），亦須進行清算程序。被
    上訴人所辯上訴人尚未盡出資之義務，然被上訴人借貸予上
    訴人供為出資，上訴人之出資義務已盡，兩人間的借貸關係
    ，原與合夥關係無涉；至合夥目的未達成前，因系爭合夥原
    未定存續期間，上訴人自可隨時聲明退夥，被上訴人所辯，
    均不可採。是上訴人本件之請求堪認屬退夥主張合夥財產之
    結算或清算。
  3.惟如附表所示之土地應有部分，目前均登記為被上訴人所有
    ，且兩造對於返還上訴人的詳細金額及土地應有部分尚有爭
    執，參照前揭規定及判例、判決意旨，如附表所示之土地目
    前尚登記為被上訴人單獨所有，仍未與被上訴人財產分離而
    為合夥財產，尚無法作為合夥結算或清算時合夥財產的一部
    分，且合夥財產屬合夥人公同共有，雖有潛在應有部分存在
    ，實無應有部分可言，上訴人依應有部分請求被上訴人逕移
    轉予其名下，於法未合。
六、綜上所述，上訴人主張兩造係委任關係，為不足採，被上訴
    人合夥抗辯尚屬可信。是則上訴人執此主張被上訴人應為附
    表所示土地之應有部分移轉登記云云，自屬無據。從而，上
    訴人主張本於民法第541條及系爭協議書，請求被上訴人於
    上訴人給付41,045,759元同時，應將附表所示地號土地之應
    有部分移轉登記與上訴人，為無理由，不應准許。原審為上
    訴人敗訴之判決，及駁回其假執行之聲請，並無不合。上訴
    意旨指摘原判決不當，求予廢棄改判，為無理由，應予駁回
    。
七、本件判決之基礎已臻明確，兩造其餘攻擊防禦方法及主張舉
    證，於判決結果不生影響，無一一審究之必要，附此敘明。
八、據上論結，本件上訴為無理由，依民事訴訟法第449條第1項
    、第78條，判決如主文。
中    華    民    國   100    年    11    月    15    日
                  民事第十四庭
                      審判長法  官  林金村
                            法  官  陳秀貞
                            法  官  周祖民
正本係照原本作成。
如不服本判決，應於收受送達後20日內向本院提出上訴書狀，其
未表明上訴理由者，應於提出上訴後20日內向本院補提理由書狀
（均須按他造當事人之人數附繕本）上訴時應提出委任律師或具
有律師資格之人之委任狀；委任有律師資格者，另應附具律師資
格證書及釋明委任人與受任人有民事訴訟法第466條之1第1項但
書或第2項（詳附註）所定關係之釋明文書影本。如委任律師提
起上訴者，應一併繳納上訴審裁判費。
中    華    民    國   100    年    11    月    16    日
                            書記官  蕭進忠
附註：
民事訴訟法第466條之1（第1項、第2項）：
對於第二審判決上訴，上訴人應委任律師為訴訟代理人。但上訴
人或其他法定代理人具有律師資格者，不在此限。
上訴人之配偶、三親等內之血親、二親等內之姻親，或上訴人為
法人、中央或地方機關時，其所屬專任人員具有律師資格並經法
院認為適當者，亦得為第三審訴訟代理人。
附表：
  ┌─────────────────────────────┐
  │上訴人主張被上訴人應返還臺北市○○區○○段一小段土地一覽表│
  ├──┬────┬─────┬─────┬─────────┤
  │編號│地    號│面     積 │應有部分  │備            註  │
  ├──┼────┼─────┼─────┼─────────┤
  │1   │45      │300 平方公│1250/10000│                  │
  │    │        │尺        │          │                  │
  ├──┼────┼─────┼─────┼─────────┤
  │2   │43      │78.3平方公│1903/10000│原為95.64 平方公尺│
  │    │        │尺        │          │，於標購後分割為43│
  │    │        │          │          │地號（78.3平方公尺│
  │    │        │          │          │）、43-3地號（17. │
  │    │        │          │          │34平方公尺 ）。   │
  ├──┼────┼─────┼─────┼─────────┤
  │3   │44      │101.91平方│3951/10000│於標購時為5.45平方│
  │    │        │公尺      │          │公尺，嗣與43-2地號│
  │    │        │          │          │（84.36 平方公尺）│
  │    │        │          │          │、44-1地號（0.55平│
  │    │        │          │          │方公尺）、43-3地號│
  │    │        │          │          │（17.34 平方公尺）│
  │    │        │          │          │合併為44地號，嗣又│
  │    │        │          │          │分割為44地號（101.│
  │    │        │          │          │91平方公尺）及44-2│
  │    │        │          │          │地號（5.79平方公尺│
  │    │        │          │          │）。              │
  ├──┼────┼─────┼─────┼─────────┤
  │4   │44-2    │5.79平方公│3951/10000│詳參上欄。        │
  │    │        │尺        │          │                  │
  ├──┼────┼─────┼─────┼─────────┤
  │5   │46      │219.36平方│3951/10000│標購時為135.29平方│
  │    │        │公尺      │          │公尺，後與47-3地號│
  │    │        │          │          │（0.3 平方公尺）、│
  │    │        │          │          │46-2地號（83.77 平│
  │    │        │          │          │方公尺）合併為46地│
  │    │        │          │          │號（219.36平方公尺│
  │    │        │          │          │）。              │
  ├──┼────┼─────┼─────┼─────────┤
  │6   │47      │81.64 平方│1903/10000│標購時為46平方公尺│
  │    │        │公尺      │          │，嗣分割為47地號（│
  │    │        │          │          │45.7平方公尺）及  │
  │    │        │          │          │47-3地號（0.3 平方│
  │    │        │          │          │公尺），又與原46-1│
  │    │        │          │          │地號（119.71）所分│
  │    │        │          │          │割後之46-1地號（  │
  │    │        │          │          │35.94 平方公尺）、│
  │    │        │          │          │46-2地號（45.7平方│
  │    │        │          │          │公尺）中之46-1地號│
  │    │        │          │          │合併為47地號（81. │
  │    │        │          │          │64平方公尺）。    │
  └──┴────┴─────┴─────┴─────────┘